【裁判字號】    97,上訴,4073
【裁判日期】    970916
【裁判案由】    毒品危害防制條例
【裁判全文】
臺灣高等法院刑事判決                97年度上訴字第4073號
上  訴  人
即  被  告  甲○○
上列上訴人因違反毒品危害防制條例案件，不服臺灣板橋地方法
院97年度訴字第2790號，中華民國97年7月30日第一審判決（起
訴案號：臺灣板橋地方法院檢察署97年度毒偵字第5084號），提
起上訴，本院判決如下：
    主  文
上訴駁回。
    理  由
一、按「不服地方法院之第一審判決而上訴者，應向管轄第二審
    之高等法院為之。上訴書狀應敘述具體理由」「上訴書狀未
    敘述上訴理由者，應於上訴期間屆滿後二十日內補提理由書
    於原審法院。逾期未補提者，原審法院應定期間先命補正」
    「第二審法院認為上訴書狀未敘述理由或上訴有第三百六十
    二條前段之情形者，應以判決駁回之。但其情形可以補正而
    未經原審法院命其補正者，審判長應定期間先命補正」刑事
    訴訟法第三百六十一條、第三百六十七條，分別定有明文。
    是敘明不服第一審判決之具體理由，為提起第二審上訴之法
    定要件。而所謂敘述具體理由，必以依據卷內訴訟資料或提
    出新事證，憑此指摘或表明第一審判決有採證認事、用法或
    量刑等足以影響判決本旨之不當或違法情形之存在，構成應
    予撤銷改判之具體事由，始克當之（例如：依憑證據法則具
    體指出所採證據何以不具證據能力，或依憑卷證資料，明確
    指出所為證據證明力之判斷如何違背經驗、論理法則）。倘
    僅泛言原判決認定事實錯誤、違背法令、量刑失之過重或輕
    縱，未依上揭意旨指出具體事由，或形式上雖已指出具體事
    由，然該事由縱使屬實，亦不足以認為原判決有何不當或違
    法者（例如：對不具有調查必要性之證據，法院未依聲請調
    查亦未說明理由，或援用證據不當，但除去該證據仍應為同
    一事實之認定），皆難謂係具體理由。方得與第二審上訴制
    度旨在請求第二審法院撤銷、變更第一審不當或違法之判決
    ，以實現個案救濟之立法目的相合（最高法院九十七年度台
    上字第八九二號判決意旨參照）。故上訴人之上訴書狀或補
    提之上訴理由書，雖敘述上訴理由，倘未具體敘述第一審判
    決有何上述違法、不當情形，既與未敘述具體理由無異，其
    上訴即不符合上訴之法定要件。
二、被告不服原審判決，提起上訴，其於 97年8月25日提出之上
    訴書所敘述之上訴理由略以：按依92年7月9日新修正並於93
    年1月9日施行之毒品危害防制條例第20條第3項規定，經觀
    察、勒戒或強制戒治執行完畢釋放後，若係5年後再犯該條
    例第10條施用毒品罪者，與同條例第20條第1項、第2項關於
    「初犯」之處理方式相同，檢察官應先聲請法院裁定被告入
    勒戒處所觀察、勒戒，並視有無繼續施用毒品傾向決定應予
    釋放、為不起訴處分，或應聲請法院裁定令入勒戒處所強制
    戒治。若係5年內「再犯」同條例第10條施用毒品罪者，依
    同條第23條第2項，檢察官則應依法追訴。經查，92年7月9
    日新修正並93年1月9日施行之毒品危害防制條例，並無溯及
    既往之規定，因此，修正後該條例第20條、第23條所規定之
    「初犯」、「再犯」，自應指於93年1月9日修正規定施行以
    後發生者為其要件。次查，93年1月9日以後，被告雖於94年
    間因施用第一級毒品案件及第二級毒品案件，分別經原審法
    院以94年度訴字第2275號、94年度簡字第5721號各判處有期
    徒刑1年、6月確定，但於93年1月9日以後，並無經過觀察、
    勒戒或強制戒治執行完畢後釋放之情形，則被告就本案於97
    年4月15日上午施用第一級毒品1次，並不符合毒品危害防制
    條例第23條第2項：經觀察、勒戒或強制執行完畢釋放後，5
    年內再犯之要件。綜上，本件檢察官應依毒品危害防制條例
    第20條第1、2項之規定，聲請法院裁定觀察、勒戒，其竟逕
    依同條例第23條規定起訴，原判決竟予審理、判決，均屬違
    背法令云云。
三、查原判決已於理由內說明：「於92年7月9日新修正並於93年
    1月9日施行之毒品危害防制條例刪除二犯及三犯之規定，一
    改修法前繁雜之處遇程序，僅將施用毒品者簡化區分為初犯
    、再犯，並認施用毒品者係屬病患性犯人，以觀察、勒戒戒
    除其身癮，並以強制戒治去除其心癮。經觀察、勒戒或強制
    戒治執行完畢釋放後，若係五年後再犯該條例第10條施用毒
    品罪者，與同條例第20條第1項、第2項關於『初犯』之處理
    方式相同，檢察官應先聲請法院裁定令被告入勒戒處所觀察
    、勒戒，並視有無繼續施用毒品傾向，決定應予釋放、為不
    起訴之處分，或應聲請法院裁定令入勒戒處所強制戒治；若
    係五年內『再犯』同條例第十條施用毒品罪者，依同條例第
    23條第2項規定，檢察官則應依法追訴。觀諸該條例第20 條
    第 3項之修正理由：『觀察、勒戒或強制戒治五年後再犯者
    ，顯見前所實施之觀察、勒戒或強制戒治已足以遮斷其施用
    毒品之癮，為期自新及協助其戒除毒癮，對此五年後再犯者
    ，爰明定仍適用初犯之規定，先經觀察、勒戒、強制戒治之
    程序。』及同條例第 23條第2項之修正理由：『為配合簡化
    施用毒品犯之刑事處遇程序，並鑑於經觀察、勒戒或強制戒
    治執行完畢釋放後五年內再犯者，其再犯率甚高，原據以實
    施之觀察、勒戒及強制戒治既已無法收其實效，自應施以刑
    事處遇。』顯然如施用毒品者係前經觀察、勒戒或強制戒治
    等治療程序執行完畢五年後，始再施用毒品之『初犯』，因
    前所執行之觀察、勒戒或強制戒治已足收戒除毒癮之效，自
    應重新執行觀察、勒戒或強制戒治等治療程序，並於治療程
    序執行完畢後，由檢察官為不起訴處分，毋庸對之追訴處罰
    ；反之，在『再犯』之情形，因其先前所為治療程序顯未能
    收戒斷毒癮之效，且考量施用毒品者之再犯率偏高，乃簡化
    其刑事處遇程序，而逕予追訴處罰，不再施以治療程序。參
    酌上開立法理由，修正毒品危害防制條例就施用毒品者，祇
    於『初犯』及『五年後再犯』二種情形，有其追訴條件之限
    制，即須於初犯經觀察、勒戒或強制戒治釋放後，『五年內
    均無施用毒品之行為』，始能認其前所實施之觀察、勒戒或
    強制戒治已足遮斷毒癮，而得於五年後再犯時，再予適用初
    犯之規定，重行觀察、勒戒等程序。倘五年內已經再犯，被
    依法追訴處罰，縱其第三次（或第三次以上）施用毒品之時
    間在初犯釋放五年以後，即與『五年後再犯』之情形有別，
    且因已於『五年後再犯』，顯見其再犯率甚高，原實施觀察
    、勒戒或強制戒治，已無法收其實效，而無五年戒斷期之存
    在，自無再經觀察、勒戒及強制戒治之必要，應由檢察官逕
    行起訴，始符新法修正之本旨。經查，本案被告前於89年間
    ，因施用毒品案件，經本院以89年度毒聲字第5284號裁定送
    觀察、勒戒後，認無繼續施用毒品之傾向，於89年11月18日
    出所後，由臺灣板橋地方法院檢察署檢察官以89年度毒偵緝
    字第1240號為不起訴處分確定；又於90年間，因施用毒品案
    件，由檢察官聲請觀察勒戒，經本院以90年度毒聲字第3876
    號裁定送觀察、勒戒後，認有繼續施用毒品之傾向，由檢察
    官聲請強制戒治，經本院以90年度毒聲字第4166號裁定令入
    戒治處所施以強制戒治1年，嗣經本院以91年度毒聲字第129
    7號裁定停止戒治，所餘戒治期間，付保護管束，於91年6月
    3日停止其處分出所，迄至 91年10月17日保護管束期滿未經
    撤銷視為執行完畢；再於92年間，因施用毒品案件，由檢察
    官聲請強制戒治及提起公訴，聲請強制戒治部分，經本院以
    92年度毒聲字第2376號裁定令入戒治處所施以強制戒治1年
    ，嗣於93年1月9日因毒品危害防制條例修正而停止執行強制
    戒治，上開提起公訴部分，嗣經本院以92年度訴字第2008號
    判處有期徒刑7月確定，甫於93年9月27日執行完畢，此有臺
    灣高等法院被告前案紀錄表存卷可考。而被告既曾於上開強
    制戒治執行完畢釋放後五年內，已再犯施用毒品案件，並經
    判處有期徒刑7月確定，則本案被告於97年4月15日早上某時
    ，再為本次施用第一級毒品犯行1次，雖係於前揭強制戒治
    執行完畢後逾五年之後三犯，惟依上開說明，足認被告經上
    開強制戒治之執行後，未足以遮斷其施用毒品之癮，自與前
    揭條例第20條第3項之規定僅得適用於『再犯』之情形不合
    （此有最高法院95年度台非字第59號判決、95年度第7次刑
    事庭會議決議可參）。」（見原判決第3頁至第5頁）是本件
    公訴人逕向原審法院提起追訴，於法並無不合，且原審經詳
    細調查後，綜合各情，認事證明確，被告犯行堪以認定，而
    依法論科，亦與證據、經驗及論理原則不相違背。觀被告之
    上訴理由書所載，其未依據卷內既有訴訟資料或提出新事證
    ，指摘或表明原審判決有何採證認事、用法或量刑等足以影
    響判決本旨之不當或違法，且上訴意旨僅就原判決已審酌事
    項，執為上訴理由，而指摘原判決不當，其上訴理由，顯非
    屬刑事訴訟法第361條第2項所謂之具體事由。依首揭說明，
    本件上訴不合上訴之法定要件，應予駁回，並不經言詞辯論
    為之。
據上論斷，應依刑事訴訟法第三百六十七條前段、第三百七十二
條，判決如主文。
中    華    民    國    97    年    9     月    16    日
                  刑事第二庭審判長法  官  洪光燦
                                  法  官  林恆吉
                                  法  官  宋明蒼
以上正本證明與原本無異。
如不服本判決，應於收受送達後十日內向本院提出上訴書狀，其
未敘述上訴之理由者並得於提起上訴後十日內向本院補提理由書
（均須按他造當事人之人數附繕本）。
                                  書記官  駱麗君
中    華    民    國    97    年    9     月    17    日


司法院資訊處製作；財團法人民間司法改革基金會備份。
